【裁判字號】    90,上訴,925
【裁判日期】    900724
【裁判案由】    懲治走私條例等
【裁判全文】
臺灣高等法院高雄分院刑事判決                      九十年度上訴字第九二五號
    上  訴  人
    即  被  告  甲○○
    選任辯護人  林慶雲  律師
                許瑜容  律師
                楊靖儀
右上訴人因懲治走私條例等案件，不服臺灣高雄地方法院九十年度訴緝字第五十七號
中華民國九十年五月十八日第一審判決（起訴案號：臺灣高雄地方法院檢察署八十八
年度偵字第三一一五號），提起上訴，本院判決如左：
      主  文
上訴駁回。
甲○○緩刑參年。
      事  實
一、甲○○係龍年港灣股份有限公司（下稱龍年公司）所屬高雄籍「龍順一號」工作
    船之輪機長，與該公司負責人蔡文山（未經起訴，已由原審另行函送公訴人偵辦
    ）、及該工作船輪機長陳芳夫（經原審判處有期徒刑十月緩刑三年確定）、船員
    陳全家（其前曾於八十七年間因違反懲治走私條例案於八十七年間因違反懲治走
    私條例案件，經台灣高雄地方法院判處有期徒刑十月，緩刑三年，仍在緩刑期內
    ）、江金祥、陳憲春、張瑞庭、王致誠等共八人（以上六人已經原審先行審結，
    判決有罪在案），共謀假籍該公司所屬「龍順一號」工作船於八十七年十二月十
    七日出海工作之機會，共同基於私運管制物品進口，及明知中華民國船舶，非經
    主管機關許可，不得航行至大陸地區，卻故意違反之犯意連絡，由蔡文山於八十
    七年十二月十八日自高雄搭機赴大陸福建省馬尾港與「龍順一號」之人員會合，
    八十八年一月四日蔡文山等八人於福建省外某一不知名小島（起訴書誤載於距離
    東港二十浬之外海處），將來自大陸地區之乾蒜頭八三三四三公斤、花菇二一０
    三公斤、乾香菇（未壓縮）一三二六公斤、香菇絲一六一二０公斤、豬腳筋一九
    四０公斤、酒鬼酒九八八瓶、五液酒一一四六瓶、乾香菇（壓縮）一三九二０
    公斤及未稅洋菸ＭＩＬＤＳＥＶＥＮ牌九九五０包等物品，計洋菸完稅價格為新
    台幣（下同）十四萬一千二百九十元，其餘物品完稅價格為七百五十七萬七千七
    百三十四元，搬上「龍順一號」工作船上密艙藏放，並於同年一月六日將船駛回
    高雄港，欲嗣機再行卸貨，嗣於同年一月十三日下午三時許，為警登船查獲，並
    扣得上開私運管制進口之物品。
二、案經高雄港務警察所移送臺灣高雄地方法院檢察署檢察官偵查起訴，嗣甲○○出
    海作業，經台灣高雄地方法院發佈通緝，於九十年五月三日緝獲。
    理  由
一、訊據被告甲○○矢口否認有右揭犯行，辯稱：我是被僱傭的，他們是說去花蓮拖
    船，一切的指揮權是船長，都是船長做的，我們沒有參與云云。經查：
（一）右揭事實，除據共犯陳芳夫供承在卷外，並有乾蒜頭八三三四三公斤、花菇二
      一０三公斤、乾香菇（未壓縮）一三二六公斤、香菇絲一六一二０公斤、豬腳
      筋一九四０公斤、酒鬼酒九八八瓶、五液酒一一四六瓶、乾香菇（壓縮）一
      三九二０公斤及未稅洋菸ＭＩＬＤＳＥＶＥＮ牌九九五０包等物品，扣案可資
      佐證，且右揭未稅洋菸完稅價格為十四萬一千二百九十元，其餘來自大陸地區
      物品完稅價格為七百五十七萬七千七百三十四元，均已逾十萬元管制進口物品
      公告數額，有財政部高雄關稅局八十八年三月十九日函文（參偵查卷第十七頁
      ）在卷可稽。
（二）「龍順一號」工作船於此次出港期間，確實曾航行至大陸福建省馬尾港，並於
      該地附近搬運扣案物品上船等情，已據同案被告陳芳夫供明在卷。另同案共同
      被告陳芳夫所陳其於大陸期間因天氣寒冷致引發肺炎、糖尿病等疾病，共犯蔡
      文山遂將其送往福建省福州市協和醫院治療，其出院欲返台前，醫院還請其自
      行於船上施打針劑控制病情，其返回高雄港後，旋即就醫等情，並有共同被告
      陳芳夫提出協和醫院之針筒及藥罐各二只，及返台就醫之文雄醫院診斷證明書
      附卷可稽，且經台灣高雄地方法院依職權向內政部警政署出入境管理局查詢，
      共犯蔡文山確實於八十七年十二月十八日出境，於八十八年一月七日入境（此
      有該署函文在卷可佐，參八十八年度訴字第一九六六號刑事卷第一七六頁），
      此亦與同案共同被告陳芳夫供述之情節相符，是「龍順一號」工作船確實於此
      次出港期間，曾航行至大陸福建省馬尾港，並於該地附近搬運扣案物品上船，
      應堪認定。至「龍順一號」工作船是否有航至福建省馬尾港？同案被告陳芳夫
      是否有至福建省協和醫院就醫？雖台灣高雄地方法院曾於八十八年十二月十三
      日發文函請財團法人海峽交流基金會向大陸有關當局查證（參八十八年度訴字
      第一九六六號刑事卷第一一九頁、第一八二頁），大陸有關當局迄今未予答覆
      ，惟此事實，既有上開積極證據足資證明，是此情並不影響上開事實之認定。
（三）共犯蔡文山於原審審理時雖以證人身分第一次到庭證稱：我公司所屬「龍順一
      號」工作船此次出港係去幫大鎮海事工程公司（下稱大鎮公司）拖船，我不知
      該船出港進行走私行為，該船出港期間，我雖有出國到澳門及大陸深圳觀光二
      天，但未至大陸福建等語（參八十八年度訴字第一九六六號刑事卷第一○四頁
      以下），然查：據證人即與共犯蔡文山共同自台出境之張家富到庭證稱：「我
      與蔡文山共同出境之行程為去澳門賭博一天，賭完就與蔡文山到廈門玩二天，
      之後又與蔡文山到大陸堔圳三天，之後又回廈門一天，我就先行回台，蔡文山
      則自己留在廈門」（參同上刑事卷第二六六頁）等情可知，共犯蔡文山確實有
      於該次出國期（參同上刑事卷第二六六頁）等情可知，共犯蔡文山確實有於該
      次出國期間至福建廈門，是其所稱僅到澳門及深圳，未至福建廈門及馬尾等語
      ，顯屬規避共同走私刑責之詞，尚不足採。
（四）上訴人甲○○、共犯陳全家、蔡文山於八十八年度訴字第一九六六號案件審理
      中雖均供稱：「龍順一號」工作船此次出港目的係至花蓮拖船，該船於此航行
      確實有在花蓮拖船，並未至大陸走私物品等情，惟查：
    依共犯陳全家自承：於出港期間，所有船員都要輪班開船，我亦有輪班開船（
      參同上刑事卷第一○○頁筆錄），我在船上係負責甲板，靠船時我要負責綁繩
      索（參同上刑事卷第二七七頁）等情，可知依其工作性質，對於該工作船是否
      有拖船工作，是否有靠岸走私，自難諉無不知。
    「龍順一號」工作船於出港期間並未拖船工作等情，已據共犯陳芳夫（參同上
      刑事卷第二一六頁）、江金祥（參同上刑事卷第三四一頁）、陳憲春（參同上
      刑事卷第一九八頁、第二七五頁）、張瑞庭（同上刑事卷卷第三七○頁）、王
      致誠（同上刑事卷第一五五頁）等五人供明在卷，並與證人即大鎮公司負責人
      陳川鎮到庭證述：「龍順一號工作船在花蓮並沒有拖船」（參同上刑事卷第二
      六二頁）相符，是上訴人甲○○所辯該工作船出港後有至花蓮拖船等語，顯屬
      卸責之詞，不足採信。
    共犯陳全家於八十八年度訴字第一九六六號案件審理時供述：「龍順一號」工
      作船於花蓮拖過很多次船（參同上刑事卷第二七七頁）；上訴人甲○○於該案
      審理時供稱：「龍順一號」工作船於出港期間有拖船，但拖幾條我不知道（同
      上刑事卷第二一四頁）；共犯蔡文山於該案審理時供稱：「龍順一號」工作船
      於出港後有拖一條平台船，沒有拖其他船（參同上刑事卷卷第一五七頁），由
      上開陳全家、上訴人甲○○及共犯蔡文山之供詞觀之，渠等對「龍順一號」工
      作船出港之主要工作內容，竟不相同，可見該船並未至花蓮拖船，應堪認定。
    證人即大鎮公司負責人陳川鎮雖曾於八十八年度訴字第一九六六號案件審理時
      到庭證述：「我與蔡文山親自接洽請他們公司幫我公司至花蓮拖船，當初約定
      費用為一天三萬元，定金三十萬元，我當時還與蔡文山在花蓮港碰面，也有看
      到龍順一號在花蓮和平港，結果龍順一號工作船在花蓮待了十多天，因風浪太
      大所以沒有拖」等語（參同上刑事卷卷第二六二頁），惟查：「龍順一號」工
      作船於自高雄港出港後至返港期間，均未曾於第三地再行入港，此據上訴人甲
      ○○及陳全家、江金祥、陳憲春、張瑞庭、王致誠等六人供明在卷，另共犯蔡
      文山於八十七年十二月十七日龍順一號出港後，旋於翌日（即同月十八日）出
      國前往澳門、大陸，迄八十八年一月七日即再行入境，亦有出入境紀錄在卷可
      參，是證人陳川鎮所稱龍順一號有進花蓮和平港及與蔡文山於當時有在花蓮碰
面，顯與事實不符。況且，證人陳川鎮與共犯蔡文山均無法提出有約定拖船之
      任何書面資料，其二人對拖船費用之價金三十萬元之交付時地，亦多所齟齬，
      是證人陳川鎮之證言，顯有瑕疵，自難採信。
（五）上訴人甲○○、共犯陳全家、江金祥、陳憲春、張瑞庭、王致誠等五人於警訊
      中均一致供稱：該走私物品係八十八年一月四日晚上十時許，在東港外海約二
      十海浬處，向一不知國籍、船名接駁而來，詳情只有船長陳芳夫知道等語，其
      於八十八年度訴字第一九六六號案件審理中，於共犯陳芳夫供出整個走私實情
      後，對整個工作船出航細節之供述，多所矛盾，已如前述，且貨品又多，搬了
      許久，上訴人甲○○辯稱其未看到，顯與常理有違，是上訴人甲○○與另五人
      之警訊供述，顯屬已事先串供之卸責之詞，尚無可採。
    綜上所述，上訴人甲○○所辯均屬卸飾之詞，委無可採。本案事證明確，其犯行
    堪以認定。
二、核上訴人甲○○所為，係違反懲治走私條例第二條第一項之私運走私物品逾公告
    數額罪及台灣地區與大陸地區人民關係條例第八十條第一項前段船舶非法航行大
    陸罪。上訴人甲○○與上開共犯蔡文山等七人間，分別有犯意之聯絡及行為之分
    擔，均應論以共同正犯。上訴人甲○○所犯上開二罪間，有方法結果之牽連關係
    ，為牽連犯，應從私運走私物品逾公告數額進口之重罪處斷。公訴人雖未就上訴
    人甲○○所犯船舶非法航行大陸罪之罪部分起訴，惟此部分既與其他犯罪部分有
    牽運犯之裁判上一罪關係，自為起訴效力所及，本院自得予以審究。
三、原審因而適用懲治走私條例第二條第一項、第十一條，台灣地區與大陸地區人民
    關係條例第八十條第一項前段，刑法第十一條前段、第二十八條、第五十五條、
    第三十八條第一項第三款之規定，並審酌上訴人甲○○共同參與走私犯行，嚴重
    影響國家稅收且助長走私之風，犯後未能坦承犯行，犯後態度不佳，及私運進口
    之物品並非上訴人甲○○所有，其係因貪圖小利，而犯本罪，情節非重等一切情
    狀，量處有期徒刑八月。並說明扣案如事實欄所載之物品係共犯蔡文山所有，且
    係犯罪所得之物，應依刑法第三十八條第一項第三款規定宣告沒收，經核原判決
    認事用法均無不合，量刑亦屬適當，上訴人甲○○上訴意旨稱不知情云云，否認
    犯罪，為無理由，應予駁回。
四、上訴人甲○○前未曾受有期徒刑以上刑之宣告，此有台灣等法院被告全國前案紀
    錄表一紙在卷可憑，因居本件犯罪主導者地位之同案被告船長陳芳夫尚且宣告緩
    刑三年，而上訴人甲○○係輪機長，為受僱人，其係因一時失慮，誤觸刑章，且
    犯罪情節較輕，經此偵審程序，當知警惕，諒無再犯之虞，本院因認所宣告之刑
    以暫不執行為適當，爰併宣告緩刑三年（比照船長陳芳夫），以啟自新。
據上論斷，應依刑事訴訟法第三百六十八條，刑法第七十四條第一款，判決如主文。
本案經檢察官鄭文貴到庭執行職務。
中    華    民    國      九十      年       七       月      二十四    日
                              臺灣高等法院高雄分院刑事第八庭
                                  審判長法官  郭雅美
                                        法官  洪兆隆
                                        法官  張盛喜
右正本證明與原本無異。
如不服本判決，應於判決送達後十日內向本院提出上訴狀，其未述理由者並應於提
出上訴狀後十日內向本院補提理由書（應附繕本)。
                                      書記官  魏文常
中    華    民    國      九十      年       七       月     二十五     日
附錄本案論罪科刑法條全文：
懲治走私條例第二條第一項：
私運管制物品進口、出口，逾公告數額者，處七年以下有期徒刑，得併科新台幣二十
萬元以下罰金。
臺灣地區與大陸地區人民關係條例第八十條第一項：
中華民國船舶、航空器或其他運輸工具所有人、營運人或船長、機長、其他運輸工具
駕駛人違反第二十八條第一項規定或違反第二十八條之一第一項規定或台灣地區人民
違反第二十八條之一第二項規定者，處三年以下有期徒刑、拘役或科或併科新台幣一
百萬元以上一千五百萬元以下罰金。但行為係出於中華民國船舶、航空器或其他運輸
工具之船長或機長或駕駛人自行決定者，處罰船長或機長或駕駛人。
臺灣地區與大陸地區人民關係條例第二十八條第一項：
中華民國船舶﹑航空器及其他運輸工具，非經主管機關許可，不得航行至大陸地區。
                                                                        Ｋ


司法院資訊處製作；財團法人民間司法改革基金會備份。
